臺灣臺北地方法院民事判決
111年度訴字第3980號
原      告  臺灣中小企業銀行股份有限公司

法定代理人  林謙浩  
訴訟代理人  張中平  
被      告  杜柏毅即長鑫車業行


上列當事人間請求清償借款事件，本院於中華民國111年9月29日
言詞辯論終結，判決如下：
    主      文
一、被告應給付原告新臺幣264,800元，及如附表所示之利息、
    違約金。
二、被告應給付原告新臺幣319,672元，及自民國111年4月9日起
    至清償日止，按週年利率5.35%計算之利息，暨自民國111年
    5月10日起至民國111年11月10日止，按上開利率10%，自民
    國111年11月11日起至清償日止，按上開利率20%計算之違約
    金。　　
三、原告其餘之訴駁回。
四、訴訟費用新臺幣6,390元由被告負擔。
    事實及理由
壹、程序方面
一、按當事人得以合意定第一審管轄法院，但以關於由一定法律
    關係而生之訴訟為限；前項合意，應以文書證之，民事訴訟
    法第24條定有明文。查本件兩造約定以本院為第一審管轄法
    院，有授信約定書第19條約定可憑，故本院自有管轄權，合
    先敘明。
二、本件被告經合法通知，未於言詞辯論期日到場，核無民事訴
    訟法第386條各款所列情形，爰依原告之聲請，由其一造辯
    論而為判決。
貳、實體方面
一、原告主張：
㈠、被告經營長鑫車業行，於民國108年10月17日向原告借款新臺
    幣（下同）50萬元（下稱系爭108年借款），約定借款期間
    自108年10月18日起至113年10月18日止，利息按原告一年期
    定期儲蓄存款機動利率加週年利率1.41%機動計算（目前為
    週年利率2.625%），自實際撥款日起，依年金法，按月攤還
    本息。並約定逾期償還本金或利息時，按借款總餘額，自應
    償付日起，逾期在6個月以內部分，照約定利率10%，逾期超
    過6個月部分，照約定利率20%加付違約金。詎被告僅還息至
    111年3月21日，經原告電話催繳未果，發函催告亦遭郵局以
    招領逾期退回，依授信約定書第15條第1款之約定，債務視
    為全部到期，尚欠本金264,800元及利息、違約金未清償。
㈡、被告經營長鑫車業行，於109年6月8日向原告借款50萬元，約
    定借款期間自109年6月9日起至114年6月9日止，利息自109
    年6月9日起至110年3月27日止，按中華郵政股份有限公司二
    年期定期儲金機動利率加週年利率0.655%機動計算，自110
    年3月28日起至114年6月9日止，按中華郵政股份有限公司二
    年期定期儲金機動利率加週年利率1.405%機動計算，自實際
    撥款日起，依年金法，按月攤還本息。並約定借款到期或視
    為全部到期時，如有遲延，改按逾期當時原告基準利率（採
    按月調整）加週年利率3%計付遲延利息（目前為週年利率5.
    35%），且逾期償還本金或利息時，逾期6個月以內部分，照
    前開利率10%，逾期超過6個月部分，照前開利率20%加付違
    約金。詎被告僅還息至111年4月9日，經原告電話催繳未果
    ，發函催告亦遭郵局以招領逾期退回，依授信約定書第15條
    第1款之約定，債務視為全部到期，尚欠本金319,672元及利
    息、違約金未清償。為此，爰依消費借貸之法律關係，請求
    被告清償借款等語，並聲明：㈠、被告應給付原告264,800元
    ，及自111年3月21日起至清償日止，按週年利率2.625%計算
    之利息，暨自111年4月22日起至111年10月22日止，按上開
    利率10%，自111年10月23日起至清償日止，按上開利率20%
    計算之違約金。㈡、如主文第2項所示。
二、被告未於言詞辯論期日到場，亦未提出書狀作何聲明或陳述
    。
三、得心證之理由：
㈠、按當事人對於他造主張之事實，於言詞辯論時不爭執者，視
    同自認。但因他項陳述可認為爭執者，不在此限。當事人對
    於他造主張之事實，已於相當時期受合法之通知，而於言詞
    辯論期日不到場，亦未提出準備書狀爭執者，準用第1項之
    規定。但不到場之當事人係依公示送達通知者，不在此限，
    民事訴訟法第280條第1、3項分別定有明定。本件原告主張
    上開事實，業據其提出與所述相符之授信約定書、借據、受
    嚴重特殊傳染性肺炎影響發生營運困難事業資金紓困振興貸
    款契約書、撥還款明細查詢單、放款利率歷史資料表、逾期
    催繳紀錄表、原告士林分行111年6月23日士林字第11183006
    91號函暨信封等件為證。又被告非經公示送達已收受開庭通
    知及起訴狀繕本，未於言詞辯論到場陳述意見或提出書狀爭
    執，依上開規定視同自認，則原告之主張，自堪信為真實。
㈡、就系爭108年借款部分，原告雖主張被告應給付自111年3月21
    日起至清償日止，按週年利率2.625%計算之利息，暨自111
    年4月22日起至111年10月22日止，按上開利率10%，自111年
    10月23日起至清償日止，按上開利率20%計算之違約金，然
    觀諸兩造簽訂之借據第2條約定「借款之利息計付方式：按
    貴行（即原告）『一年期定期儲蓄存款機動利率』加年率1.41
    %計息，嗣後遇所依利率調整時，自調整日起改隨調整後利
    率按前述加減幅度機動計息」；第4條約定「遲延利息：借
    款到期或視為全部到期未立即償還時，按約定利率計付遲延
    利息」（見本院卷第19頁），可見不論被告有無遲延還款之
    情事，被告於系爭108年借款全部清償前，均應按原告1年期
    定期儲蓄存款機動利率加週年利率1.41%機動計付利息或遲
    延利息。復對照放款利率歷史資料表-本行一年期定儲機動
    記載：111/3/21 1.09%；111/6/20 1.215%（見本院卷第33
    頁），足見原告1年期定期儲蓄存款機動利率於111年3月21
    日起至111年6月19日期間為週年利率1.09%；於111年6月20
    日後則為週年利率1.215%，因此被告依約於111年3月21日起
    至111年6月19日期間應計付之利息或遲延利息即為按週年利
    率2.5%（計算式：1.09%＋1.41%＝2.5%）計算；自111年6月20
    日後則隨同調整為按週年利率2.625%（計算式：1.215%＋1.4
    1%＝2.625%）計算，是原告主張被告於111年3月21日起至111
    年6月19日期間應給付按週年利率2.625%計算之遲延利息，
    即難認有理由。又因兩造就系爭108年借款之違約金係約定
    逾期償還本金或利息時，按借款總餘額，自應償付日起，逾
    期在6個月以內部分，照約定利率10%；逾期超過6個月部分
    ，照約定利率20%計付（見本院卷第19頁），即係按約定利
    率之一定比例計算違約金，則系爭108年借款於111年4月22
    日起至111年6月19日期間之約定利率既為週年利率2.5%，則
    原告就111年4月22日起至111年6月19日期間所請求之違約金
    ，自僅得按週年利率0.25%（即約定利率2.5%之10%）計算，
    原告逾此部分之違約金請求，即屬無據。
㈢、次按，消費借貸之借用人應於約定期限內，返還與借用物種
    類、品質、數量相同之物，民法第478條前段定有明文。再
    按，遲延之債務，以支付金錢為標的者，債權人得請求依法
    定利率計算之遲延利息。但約定利率較高者，仍從其約定利
    率；當事人得約定債務人於債務不履行時，應支付違約金，
    民法第233條第1項、第250條第1項分別定有明文。被告向原
    告借款未依約清償，經全部視為到期，尚積欠如主文第1、2
    項所示之本金及利息、違約金迄未清償，揆諸上開規定，被
    告自應負清償責任。
㈣、綜上，原告依消費借貸之法律關係請求被告給付如主文第1、
    2項所示之本金及利息、違約金，為有理由，應予准許。至
    於原告逾此範圍之請求部分，則屬無據，應予駁回。 
四、本件訴訟費用額確定為第一審裁判費6,390元，爰依民事訴
    訟法第79條規定，由敗訴之被告負擔。　　　
中　　華　　民　　國　　111 　年　　10　　月　　6 　　日
                  民事第四庭    法  官  蕭涵勻
以上正本係照原本作成。
如對本判決上訴，須於判決送達後20日內向本院提出上訴狀。如
委任律師提起上訴者，應一併繳納上訴審裁判費。
中　　華　　民　　國　　111 　年　　10　　月　　6 　　日
                                書記官  林立原 
附表：
本  金 利      息  違    約    金   期    間 週年利率 期    間 週年利率 264,800元 自111年3月21日起至111年6月19日止 2.5% 自111年4月22日起至111年6月19日止 0.25%  自111年6月20日起至清償日止 2.625% 自111年6月20日起至111年10月22日止 0.2625%    自111年10月23日起至清償日止 0.525% 違約金計算說明：逾期償還本金或利息時，按借款總餘額，自應償付日起，逾期在6個月以內部分，照約定利率10%；逾期超過6個月部分，照約定利率20%計付。